最高法院刑事判決　　　　　　九十六年度台上字第二九二七號
上　訴　人　甲○○
選任辯護人　張居德律師
上列上訴人因違反槍砲彈藥刀械管制條例案件，不服台灣高等法
院台中分院中華民國九十六年四月三日第二審判決（九十五年度
上訴字第二三七五號，起訴案號：台灣台中地方法院檢察署九十
四年度偵字第九四一八號），提起上訴，本院判決如下：
    主  文
原判決撤銷，發回台灣高等法院台中分院。
    理  由
原判決認定上訴人甲○○有如原判決事實欄所示之犯行，因而撤
銷第一審之科刑判決，改判仍論處甲○○共同未經許可，持有可
發射子彈具有殺傷力之改造槍枝罪刑（處有期徒刑四年六月，併
科罰金新台幣十三萬五千元，罰金如易服勞役，以新台幣一千元
折算一日）；固非無見。
惟查：（一）偵查犯罪機關依法定程序監聽之錄音，如已踐行調
查證據程序，固非不可採為認定犯罪事實之基礎，此觀刑事訴訟
法第一百六十五條之一第二項之規定自明。又警察機關對犯罪嫌
疑人依法監聽電話所製作之通訊監察紀錄譯文，為該監聽電話錄
音之「派生證據」，若被告對該通訊監察紀錄譯文有所爭執，而
就監聽電話錄音帶又無直接播放勘驗之困難，在未辨明該監察紀
錄譯文之真正時，自不能遽以該通訊監察紀錄譯文採為論罪之基
礎。原判決認定上訴人持有具殺傷力之改造槍枝罪，理由說明係
採取卷附警方於民國九十四年六月二日及三日之通訊監察通聯紀
錄及對話錄音譯文所載內容，據為不利上訴人之認定（見原判決
正本第十頁理由(十三)）；惟依卷內資料，上訴人之辯護人在第一審
時即就該監聽譯文辯護稱；「審判長最後提示所謂錄音帶譯文（
即上開監聽錄音帶譯文），這個錄音帶譯文監聽資料，是否為本
案資料就有存疑，是否對其他人做監聽，我們認為（主張）這個
錄音帶譯文製作是否由內容裡面直接翻譯出來的，內容講話語氣
是否足以證明上訴人所交出之槍枝不是現場之槍枝，這個部分我
們認為（主張）證據能力有疑問」等語（見訴字卷第二二八頁、
第二三五頁至第二三六頁），嗣原審審判長就此部分證據之證據
能力訊問有何意見時，上訴人之辯護人則稱：同原審（第一審）
所述（見上訴字卷第六六頁）；倘屬無訛，則上訴人之辯護人在
本案審理中，已就該監聽錄音帶之證據能力及該監聽紀錄譯文之
內容是否與監聽之內容相符，均有爭執，然原審既未勘驗錄音帶
內容是否與監聽錄音帶譯文相符？且原判決理由復未說明憑何認
定該項監聽錄音帶具有證據能力之理由，亦未敘明有何不能調查
之情形，遽採上開未經合法調查其內容真實性之派生證據，為不
利上訴人之認定，即有違背證據法則及不備理由之違誤。（二）
按證據之證明力雖由法院自由判斷，然證據之本身如對於待證事
實不足為供證明之資料，而事實審仍採為判決基礎，則其自由判
斷之職權行使，即與採證法則有違。是法院採取證據而為不利被
告之認定，自應於理由內就所採取之證據，依經驗法則與論理法
則詳敘其與待證事實之關聯性，倘其採證違反上開證據法則，判
決自有違誤。原判決採取案外人鄧力嘉與高天助及陳榮坤與不詳
姓名者通聯之監聽紀錄譯文為不利上訴人之認定，理由固說明：
「揆之卷附警方於案發後監聽如（原判決）附表二所示之電話對
話譯文內容，其中對話者高天助、鄧力嘉、陳榮坤等人均為被告
（即上訴人）之友人，而對話中所提及之『矮仔』乃被告之綽號
等情，已據被告供承在卷。參之上開對話時間亦與被告因犯本案
經原審法院駁回檢察官羈押聲請，裁定具保新台幣十萬元交保之
時間吻合，具保金額也相同，而所提及之『豐原組』復與本案移
送機關台中縣警察局豐原分局一致，有本案相關卷證資料可稽。
堪認上開對話乃針對被告於本案事發後所因應實情無訛。揆其對
話內容，顯認上開經被告陪同警方扣押之槍枝乃被告於案發後，
經與友人商議後，故意以非持以犯案所用之塑膠玩具槍搪塞警方
，以圖卸免刑責至明，亦不能憑為被告有利之認定」等語（見原
判決正本第十頁）；惟上開通聯紀錄是否與本案有關之監聽紀錄
？又該通聯紀錄既係上訴人以外之第三人之通聯內容，能否據以
認定與上訴人本件交出扣案槍枝有關？均非無疑。而其中陳榮坤
究竟係與何人對談？凡此均攸關該證據內容是否為確切適合證明
本件待證事實，上訴人既有爭執，原審未予究明，判決自有違誤
。（三）有罪判決書應記載事實，刑事訴訟法第三百零八條後段
定有明文。且此所謂之事實，凡於適用法令有關之事項，均須詳
為記載，始足為適用法律之基礎。原判決事實認定：「甲○○因
不明緣故對朱文雄心生怨恨，竟與綽號『阿和』等不詳真實姓名
年籍之成年男子十人，基於持有改造長槍及子彈以妨害他人自由
之犯意聯絡與行為分擔，於九十四年五月三日晚間十時三十分許
，由甲○○持有可發射子彈具殺傷力之改造長型槍枝一支及製式
子彈『至少二顆』，一同至台中縣神岡鄉○○路七九號『小南國
卡拉ＯＫ』店內，由甲○○持上開槍、彈與其餘之人等逐一進入
該店各包廂內搜尋朱文雄。甲○○因未能及時尋遇朱文雄為洩憤
兼示威，而在該店Ａ１包廂內，持上開槍枝朝不明方位射擊二發
，其中一發擊中Ａ１包廂內之沙發椅，另一發彈著處則不明。隨
後，在該店Ａ６包廂內發現朱文雄之兄朱文吉，即違反朱文吉意
願，將朱文吉帶出『小南國卡拉ＯＫ』店押上車離去，並在車內
撥打行動電話給朱文雄，要求至同縣神岡鄉○○村○○路○道四
號高速公路高架橋下談判。朱文雄於同日晚間十一時許應約到國
道四號高架橋下等候，見甲○○持槍趨向前來，迅即從路旁田間
跑離，朱文吉則趁隙脫逃」等情；惟就上訴人持有「至少二顆」
之制式子彈，究為幾顆？未於事實欄內明白認定，致此部分之事
實尚欠明確，已有可議，原判決復未於理由內敘明憑何證據認定
上訴人持有「至少二顆」制式子彈，亦有理由不備之違誤，另原
判決於理由欄復說明：「被告以一持有行為，持有可發射子彈具
有殺傷力之改造槍枝及『制式子彈一顆』，為想像競合犯」等語
（見原判決正本第十四頁），又有事實與理由矛盾之違誤。以上
或為上訴意旨所指摘，或為本院得依職權調查之事項，應認原判
決有撤銷發回更審之原因。原判決其他有裁判上一罪關係部分，
基於審判不可分之原則，應併予發回。
據上論結，應依刑事訴訟法第三百九十七條、第四百零一條，判
決如主文。
中　　華　　民　　國　九十六　年　　五　　月　三十一　日
                      最高法院刑事第十一庭
                          審判長法官  林　永　茂
                                法官  洪　文　章
                                法官  蘇　振　堂
                                法官  蕭　仰　歸
                                法官  何　菁　莪
      本件正本證明與原本無異
                                      書  記  官
中　　華　　民　　國　九十六　年　　六　　月　　四　　日
                                                      G
